【裁判字號】    94,易,1187
【裁判日期】    950103
【裁判案由】    違反著作權法
【裁判全文】
臺灣高雄地方法院刑事判決              94年度易字第1187號
公  訴  人  臺灣高雄地方法院檢察署檢察官
被      告  丙○○
選任辯護人  藍庭光律師
            劉志律師
上列被告因違反著作權法案件，經檢察官聲請簡易判決處刑（94
年度偵字第10466 號），因本院高雄簡易庭認被告所犯之罪不合
於刑事訴訟法第449 條所定得以簡易判決處刑之案件，經改行通
常程序，由本院合議庭審理，判決如下︰
    主  文
丙○○明知係侵害著作財產權之重製物為光碟而散布，累犯，處
有期徒刑捌月。扣案如附表一所示之盜版影音光碟拾貳片及新臺
幣貳佰壹拾元均沒收之。
    事  實
一、丙○○前於民國93年間因違反著作權法案件，經臺灣高雄地
    方法院以93年度簡字第2013號判決判處有期徒刑3 月，得易
    科罰金確定，並於93年7 月14日易科罰金執行完畢。詎其仍
    不知悔悟，明知如附表一所示之光碟，分別盜拷自美商迪士
    尼企業股份有限公司（以下簡稱迪士尼公司）、美商時代華
    納娛樂公司（以下簡稱華納公司）、美商廿世紀福斯影片股
    份有限公司（以下簡稱福斯公司）、美商美國環球影片股份
    有限公司（以下簡稱環球公司）所出版之視聽著作，不得散
    布，竟基於散布之故意，於94 年5月8 日下午3 時許，在高
    雄市三民區○○○路285 號前，持如附表一、二所示之光碟
    片（附表二部分尚無證據顯示各該影片係受我國著作權法保
    障之著作物），供當時於自小客車內等候之乙○○挑選交易
    ，經乙○○在該自小客車內挑選如附表一所示編號2 、5 及
    附表二所示編號1 、2 、3 、4 、5 等7 部影片（共14片光
    碟）後，將上開14片光碟置放於該自小客車內之排擋桿處，
    丙○○甫自乙○○取得交易現金新台幣（下同）210 元，旋
    即為警當場查獲，並扣得如附表一、二所示之影片12部（合
    計共24片光碟）及交易所得現金210元。
二、本案經高雄市政府警察局三民第一分局報告臺灣高雄地方法
    院檢察署偵辦起訴。
    理  由
壹、程序部分
一、就本案查扣如附表一所示之盜版影音光碟12片是否具證據能
    力部分：
    按現行犯，不問何人得逕行逮捕之；犯罪在實施中或實施後
    即時發覺者，為現行犯，刑事訴訟法第88條第1 項、第2 項
    定有明文。又司法警察於逮捕犯罪嫌疑人時，雖無搜索票，
    仍得逕行搜索犯罪嫌疑人之身體、隨身攜帶之物件、所使用
    之交通工具及其立即可觸及之處所，刑事訴訟法第130 條亦
    有明定。經查，本件被告於94年5 月8 日下午3 時許，在高
    雄市三民區○○○路285 號前，為警當場查獲甫與乙○○完
    成盜版影音光碟片交易之事實，業據證人即員警戊○○到庭
    證述在卷，並證稱：當日（即94年5 月8 日）下午3 時許，
    伊與甲○○在執行防搶勤務中，其執勤現場人潮湧擠，惟見
    被告騎乘機車快速經過該處，因而察覺有異，旋即由後跟隨
    被告到中華路、十全路口，直至右轉中華路後，即不見被告
    人影，後來回去找才在高雄市三民區○○○路285 號前，又
    發現被告的機車停在一輛自小客車前面，被告人在汽車上，
    …經（同事）甲○○詢問乙○○，得悉乙○○甫以每片三十
    元的代價向被告購買光碟片後，才請乙○○將光碟片交出來
    …，7 部（已購買並交付）盜版影片（計14片光碟）則已放
    在該汽車的排檔桿附近，光碟片係以一般裝光碟片的棉套包
    裝，被告手上則另拿著5 部影片（計10片光碟），伊並叫被
    告打開背包供伊檢查等語（見本院卷第67頁、第77頁、第67
    頁、第68頁、第73頁）。另證人即員警甲○○亦證稱：伊當
    時在執行防搶勤務，因被告騎乘機車未戴安全帽，於其執勤
    地點盤旋兩圈，伊懷疑被告有犯罪動機，進而尋找被告，後
    來發現被告將機車停在路邊，人在自小客車上，…伊上前盤
    查時，乙○○表示他們是在選片，那些影片都是最新的，所
    以我們就懷疑他們是在販賣盜版光碟，乙○○主動將放在汽
    車排檔處的7 部光碟影片拿出來等語（見本院卷第105 頁、
    第106 頁）。證人戊○○、甲○○前開證詞核與乙○○於本
    院審理中證述：被告於前揭時、地，在自小客車上，拿出光
    碟片給伊挑，伊向被告拿了7 部影片（即瞞天過海2 、撒哈
    拉、帝國毀滅1 、惡靈空間、野東西3 、企業戰士2 、剎靈
    ），伊與被告交換片子，並以每片三十元之代價補貼被告工
    本費，被告所拿出的光碟片係以一般的棉套包裝，非盒裝等
    情大致相符（見本院卷第82頁、第80頁、第79頁），足見被
    告與乙○○於前揭時地經警盤查時，正在進行盜版光碟片交
    易。故本件員警戊○○、甲○○既於發現被告與乙○○進行
    盜版影音光碟片交易之犯行時，附帶搜索被告與乙○○所在
    之自小客車及被告之身體暨隨身攜帶之背包，其所為附帶搜
    索並無違法，其因附帶搜索取得之影音光碟片，自得採為本
    案證據。辯護人雖以：本件扣案如附表一、二所示之盜版影
    音光碟片係員警未持搜索票，逕予進行搜索所查扣，係未經
    合法搜索所取得之證物，無證據能力云云置辯。惟依首開規
    定說明，本件扣案之盜版光碟，應有證據能力，合先敘明。
二、辯護人固以證人乙○○於警詢中所為之陳述無證據能力云云
    置辯。惟辯護人就證人乙○○於警詢中陳稱：伊向被告取得
    之影片分別為瞞天過海2 、撒哈拉、帝國毀滅1 、惡靈空間
    、野東西3 、企業戰士2 、剎靈等7 部影片（即如附表一所
    示編號2 、5 及附表二所示編號1 、2 、3 、4 、5 等7部
    影片，共14片影音光碟片）等語，非但不予爭執，且於審判
    期日詰問證人乙○○之過程中亦予以引用（見本院卷第30頁
    、第81至82頁），顯見辯護人就證人乙○○前開警詢陳述應
    可認已同意引為證據，依刑事訴訟法第159 條之5 第1 項規
    定，本院自得採為證據。
三、本件卷附扣押筆錄乃公務員於職務上製作之紀錄文書，依刑
    事訴訟法第159條之4規定，得為證據。
貳、實體部分
一、被告就伊於94年5 月8 日下午3 時許，在高雄市三民區○○○路285 號前，在乙○○所在之自小客車內，提供附表一、
    二所示之盜版光碟片供乙○○挑選，並經乙○○挑選如附表
    一所示編號2 、5 及附表二編號1 、2 、3 、4 等7 部影片
    （共14片光碟）後，已自乙○○取得現金二百一十元之事實
    ，固坦承不諱，惟否認有何散布盜版光碟情事，辯稱：伊係
    以附表一、二所示之12部影片與乙○○交換18片布袋戲光碟
    片，但因乙○○僅帶來半套光碟片，所以乙○○才補貼伊二
    百一十元，伊並未散布盜版光碟片云云（見本院卷第28頁）
    。經查：
  (一)被告於94年5 月8 日下午3 時許，在高雄市三民區○○○路
    285 號前，以每部影片（每部影片均有2 片光碟）30元之代
    價，提供如附表一、二所示之光碟供乙○○挑選，並已售出
    如附表一編號2 、5 所示之盜版光碟及附表二編號1 、2 、
    3 、4 、5 所示影片光碟，共計7 部影片予乙○○，並已收
    取交易對價210 元之事實，業經被告於偵訊中供承在卷（見
    偵卷第5 頁），核與證人乙○○於警訊時所供述：「我今日
    共向丙○○購買7 片，片名為帝國毀滅、瞞天過海2 、撒哈
    拉、惡靈空間、野東西3 、企業戰士2 、剎靈。每片是30元
    ，我總共交付210 元給丙○○」等語相符（見警卷第6 頁）
    。另被告於案發之際，係在乙○○所在之自小客車內，而其
    中片名帝國毀滅、瞞天過海2 、撒哈拉、惡靈空間、野東西
    3 、企業戰士2 、剎靈等7 部影片光碟已置放於該自小客車
    之排擋處之事實，業據證人即員警戊○○、甲○○證述在卷
    ，已如前述（見本院卷第67頁、第105 頁）。另證人乙○○
    亦證稱，伊向被告拿了7 部影片，每部影片支付被告現金30
    元等語無訛（見本院卷第82頁、第84頁），而員警戊○○、
    甲○○當場自被告身上查扣現金210 元之事實，亦有扣押物
    品目錄表1 份足憑（見警卷第14頁），
    本件事證已甚顯明。
  (二)被告於前揭時、地遭查扣如附表一、二所示之視聽光碟影片
    12部（共許24片影音光碟片），有扣押物品目錄表可稽（見
    警卷第13頁）。其中如附表一所示之6 部影片分別係屬迪士
    尼公司、華納公司、福斯公司、環球公司出品，受我國著作
    權法保護之視聽影音著作物之事實，業據證人丁○○到庭證
    稱：正版光碟片有精美外包裝，印刷精緻，光碟正面有印刷
    ，背面則有母片來源碼及模具碼等兩個識別碼，惟本件如附
    表一所示扣案光碟片均係以空白光碟燒錄，其上並無印刷與
    授權碼，…並以不織布包裝，應均屬盜版等語（見卷第86頁
    、第87頁、第88頁），復有證人丁○○作成鑑識報告1 份在
    卷可參（見警卷第20頁、第21頁），且經本院當庭勘驗如附
    表一、二所示之扣案光碟片，各該光碟片上均無識別碼，且
    均以不織布套包裝，復以黑色奇異筆於光碟片上標名電影名
    稱，再於不織布套內附被告剪報之電影片名、上檔日期及簡
    介，亦有勘驗筆錄及扣案物品照片1 幀在卷可稽（見本院卷
    第108 頁、警卷第23頁），被告亦不爭執如附表一、二所示
    之各該光碟片為盜版影音光碟（見本院卷第108 頁），堪認
    本件扣案如附表一所示之6 部影片（合計12片光碟）分別為
    盜拷自迪士尼公司、華納公司、福斯公司、環球公司所出版
    之視聽著作之盜版光碟無訛。
  (三)按著作權法所謂散布，係指不問有償或無償，將著作之原作
    或重製物提供公眾交易或流通，著作權法第3 條第1 項第12
    款定有明文。本件被告辯稱：伊於前揭時、地僅係與乙○○
    交換光碟片云云。證人乙○○雖亦到庭證稱：伊於前揭時、
    地以16至18片布袋戲光碟片與被告交換7 部影片，並以每部
    影片30元之代價補貼被告，被告有拿出光碟片供伊挑選，被
    告給伊光碟片時伊不知影片是否有版權，影片之外包裝則係
    一般的光碟片棉套，非盒裝云云（見本院卷第82頁、第84頁
    、第78頁）。惟核與其於警詢中所供述：伊係以現金向被告
    購買上開7 部影片VCD 等語不符（見警卷第6 頁）。況案發
    現場均未扣有任何布袋戲光碟之事實，亦有扣押物品目錄表
    可參（見警卷13頁）；復參諸被告已於偵訊中供稱：「我朋
    友乙○○問我有沒有片子，他會以他去跳蚤市場買的片子跟
    我換，如沒有跟我換，我便以一片（指一部影片）30元賣他
    」等語（見偵卷第5 頁），足見證人乙○○於本院審理中改
    稱：案發當日係以16至18片布袋戲光碟片與被告交換7 部影
    片云云，顯與事實不符，自難信以為真。再佐以被告前因其
    自92年11月起至同年12月20日止，在高雄市區之不特定地點
    ，以視聽光碟片每片50元（如顧客持片交換，每片30元）之
    價格，連續多次販賣盜版光碟片予不特定顧客牟利，經本院
    以93年度簡字第2013號判決判處有期徒刑3 月確定，有卷附
    本院93年度簡字第2013號判決及臺灣高雄地方法院檢察署93
    年度偵字第56號聲請簡易判決處刑書可稽（見本院卷第121
    頁、第126 頁），核被告於前揭時、地與乙○○交換光碟片
    ，並由乙○○以每部影片30元之代價向被告購買影片光碟之
    犯行，與被告前揭92年11月起迄同年12月20日止販賣盜版光
    碟片與不特定人之犯行如出一轍，足見乙○○並非與被告交
    換影片光碟之特定人士，揆諸前引說明，被告既將著作之重
    裂物提供與公眾交易、流通，則被告所為自屬著作權法所謂
    之散布行為。被告辯稱：伊係與特定人士交換光碟云云，洵
    非可採。
  (三)綜上，被告明知其所持有如附表一所示之光碟片係侵害著作
    財產權之重製物，仍予以散布之事證已臻明確，被告犯行洵
    堪認定。
二、按係迪士尼公司、華納公司、福斯公司、環球公司享有著作
    權之視聽著作，依著作權法第4 條第2 款及世界貿易組織（
    WTO）「 與貿易有關之智慧財產權協定」（TRIPS ，即Trad
    e Related Aspect of Intellectual PropertyRights,incl
    uding Trade in Counterfeit Goods）之約定，均屬受我國
    著作權法所保護之著作物，非經前開擁有著作權之公司之同
    意或授權，不得擅自散布。查被告以每部影片三十元之代價
    ，提供如附表一所示之6 部影片（計12片光碟）供乙○○挑
    選交易，核其所為係犯著作權法第91條之1 第3 項之明知係
    侵害著作財產權之重製物為光碟而散布罪。被告以一行為，
    同時侵害迪士尼公司、華納公司、福斯公司、環球公司之著
    作財產權，屬想像競合犯，應從一重處斷。又被告前於93年
    間因違反著作權法案件，經本院以93年度簡字第2013號判決
    判處有期徒刑3 月，得易科罰金確定，並於93年7 月14日易
    科罰金執行完畢，有臺灣高等法院被告全國前案紀錄表一份
    在卷可憑（見本院卷第6 頁），其於受有期徒刑執行完畢後
    ，5 年以內再犯有期徒刑以上之本罪，為累犯，依刑法第47
    條規定，加重其刑。爰審酌爰審酌被告之犯罪動機、方法、
    意圖散布侵害他人著作權之影音光碟，損害他人之智慧財產
    權且破壞我國保護智慧財產權之形象，犯後矢口否認犯行，
    飾詞狡辯，態度不佳，量刑本不宜從輕，惟念其販售數量及
    所得獲利不多等一切情狀，爰量處如主文所示之刑，以資懲
    儆。
三、扣案附表一所示之盜版影音光碟12片，係供被告犯著作權法
    第91條之1 第3 項之罪所用之物，不問是否屬於被告所有，
    應依同法第98條後段之規定，予以宣告沒收。而扣案之現金
    210 元，為被告因犯罪所得之物，則依著作權法第98條前段
    之規定，併予宣告沒收。末查，扣案如附表二所示之影音光
    碟片12片，未據公訴人舉證證明其為侵害他人著作財產權之
    重裂物，且附表二所示編號1 、2 、3 、4 、5 之影片光碟
    ，已出售並交付與乙○○，已如前述，自非被告所有之物，
    自不得宣告沒收，公訴人請求就上開影片亦予沒收等語，容
    有誤會，附此敘明。
四、至於扣案如附表二所示之6 部影片（計12片影音光碟片）未
    經公訴人查明各該影片之著作權誰屬，自難認各該影片係受
    我國著作權法保障之著作物，公訴意旨雖認此部分（即附表
    二所示各該影片）亦涉有違反著作權法云云，惟此部分既無
    證據足認被告所販賣者為應受我國著作權保護之著作物，則
    公訴人認此部分有裁判上一罪之關係，爰不另為無罪之諭知
    。又經本院抽樣勘驗附表一所示編號1 「神鬼玩家」影片光
    碟，該光碟於播放後，於影片片頭雖即出現電影公司之商標
    、圖片及警語（見本院卷第108 頁），惟被告就上開光碟僅
    以每片30元之代價出售，已如前述，而被告所欲販售之6 部
    影片光碟，其真品之市場價格合計約為7200元以上（即每部
    影片約為1200元），業據證人丁○○於警詢中陳述明確（見
    警卷第9 頁），顯見被告並無將前開仿冒之盜版光碟，充認
    為真品之意圖甚明，是以被告既未售出該附表一所示編號1
    之影片光碟，又無以偽作真之意圖，自不得認被告有何行使
    偽造準私文書之行為，併此敘明。
參、據上論斷，應依刑事訴訟法第451 條之1 第4 項第1 款、第
    299 條第1 項前段，著作權法第91條之1 第3 項、第98條，
    刑法第11條前段、第55條、第47條，判決如主文。
本案經檢察官己○○到庭執行職務。
中    華    民    國    95    年    1     月     3    日
              刑事第八庭    審判長法  官  李政庭
                                  法  官  李育信
                                  法  官  賴文姍
以上正本證明與原本無異。
如不服本判決，應於判決送達後10日內，向本院提出上訴狀。
中    華    民    國    95    年     1    月     3    日
                                  書記官  王高山
附本案論罪科刑法條：
著作權法第91-1條
擅自以移轉所有權之方法散布著作原件或其重製物而侵害他人之
著作財產權者，處三年以下有期徒刑、拘役，或科或併科新臺幣
五十萬元以下罰金。
明知係侵害著作財產權之重製物而散布或意圖散布而公開陳列或
持有者，處三年以下有期徒刑，得併科新臺幣七萬元以上七十五
萬元以下罰金。
犯前項之罪，其重製物為光碟者，處六月以上三年以下有期徒刑
，得併科新臺幣二十萬元以上二百萬元以下罰金。但違反第八十
七條第四款規定輸入之光碟，不在此限。
犯前二項之罪，經供出其物品來源，因而破獲者，得減輕其刑。
附表一
    ┌──┬───────────┬─────┬────────┐
    │編號│著作物名稱            │數量（片）│著作權人        │
    ├──┼───────────┼─────┼────────┤
    │ 1  │神鬼玩家              │2         │迪士尼公司      │
    ├──┼───────────┼─────┼────────┤
    │ 2  │瞞天過海2：長驅直入   │2         │華納公司        │
    ├──┼───────────┼─────┼────────┤
    │ 3  │機器人遇險記          │2         │福斯公司        │
    ├──┼───────────┼─────┼────────┤
    │ 4  │大公司小老闆          │2         │福斯公司        │
    ├──┼───────────┼─────┼────────┤
    │ 5  │撒哈拉                │2         │福斯公司        │
    ├──┼───────────┼─────┼────────┤
    │ 6  │BT單身日記2           │2         │環球公司        │
    └──┴───────────┴─────┴────────┘
附表二
    ┌──┬───────────┬─────┬────────┐
    │ 1  │惡靈空間              │2         │不詳            │
    ├──┼───────────┼─────┼────────┤
    │ 2  │剎靈                  │2         │同上            │
    ├──┼───────────┼─────┼────────┤
    │ 3  │野東西3               │2         │同上            │
    ├──┼───────────┼─────┼────────┤
    │ 4  │企業戰士2             │2         │同上            │
    ├──┼───────────┼─────┼────────┤
    │ 5  │帝國毀滅1             │2         │同上            │
    ├──┼───────────┼─────┼────────┤
    │ 6  │摩登大聖2             │2         │同上            │
    └──┴───────────┴─────┴────────┘


司法院資訊處製作；財團法人民間司法改革基金會備份。
